【裁判字號】    92,上易,2519
【裁判日期】    921124
【裁判案由】    詐欺
【裁判全文】
臺灣高等法院刑事判決                          九十二年度上易字第二五一九號
    上  訴  人
    即  被  告  丙○○
右上訴人因詐欺案件，不服臺灣板橋地方法院九十二年度易字第六三二號，中華民國
九十二年七月十一日第一審判決（起訴案號：臺灣板橋地方法院檢察署九十一年度偵
字第一七一四一號），提起上訴，本院判決如左：
    主  文
上訴駁回。
    事  實
一、丙○○於民國八十五年間，因妨害公務案件，經臺灣板橋地方法院判處有期徒刑
    四月，如易科罰金，以三百元折算一日確定，嗣於八十六年五月二十九日執行完
    畢。係「波布西餐廳」及「草地狀元擔仔麵店」（下稱草地狀元店）之經營負責
    人，所經營之草地狀元店原投入資本新台幣（下同）三百八十萬元，迄九十年十
    月間止，當年累計虧損已達二百零六萬四千四百十二元，至九十一年一月間止，
    累計虧損達二百七十八萬二千九百八十一元，且積欠股東二百九十八萬二千九百
    八十一元，『資產』部份除前支『開辦費』移列『資產』項下外，別無他項資產
    ，所營右開草地狀元店於斯時財務極度困難，有不能支付之虞。詎丙○○竟利用
    乙○○不知上情之錯誤，基於意圖為自己不法之所有之概括犯意，自九十年十一
    月間起至九十一年一月間止，在臺北縣板橋市○○路○段一四三號，連續向乙○
    ○所營海津水產行訂購海鮮物料，供作前開二店經營之用，乙○○不知有詐，如
    數交付與丙○○，丙○○則陸續交付其妻葉麗惠（另經檢察官為不起訴處分）或
    「波布企業社葉麗惠」為發票人如附表所示之支票與乙○○以資搪塞。丙○○復
    明知其所使用發票人葉麗惠之右開支票存款帳戶，業於九十一年二月中旬，因連
    續跳票成為拒絕往來戶，仍延續右開犯意，向乙○○所營海津水產行海詐購海鮮
    物料計值十七萬五千九百元，以右開支票存款帳戶業列為拒絕往來戶，丙○○於
    九十一年三月份即未開具支票予乙○○。總計詐得市值八十六萬七千五百元元之
    海鮮物料得手。嗣許麗瓊於九十一年三月一日起陸續提示附表所示支票不獲支付
    ，始悉上情。
二、案經乙○○訴由臺北縣政府警察局海山分局報告臺灣板橋地方法院檢察署檢察官
    偵起訴。
    理  由
一、訊據被告丙○○矢口否認犯罪，辯稱：（一）伊係「波布西餐廳」及草地狀元店
    之經營負責人，其與乙○○所營海津水產行，自九十年八月間起即有生意往來，
    一開始均按約給付，伊並未大批訂購物料，亦無詐欺之故意（參見原審九十二年
    五月十三日訊問筆錄）。（二）、伊係被跳票、倒會致之，伊係正當生意人（並
    提出支票及退票理由單影本、會單影本為據）（參見原審九十二年五月二十八日
    訊問筆錄）。（三）、伊向乙○○所營海津水產行叫貨，不可能越叫越多，草地
    狀元店於九十年十月間發生財務困難，嗣支票跳票，不可能再繼續進貨，本件係
    因週轉不靈致之，並無詐欺行為云云（參見原審九十二年六月十二日審判筆錄）
    。惟查：
（一）、右揭事實，業據告訴人指訴歷歷，核與（一）被告自陳伊係「波布西餐廳」
        及草地狀元店之經營負責人（參見原審九十二年五月十三日訊問筆錄），所
        購入之海鮮物料用作右開西餐廳等店使用（參見偵卷第六頁反面）等。
（二）、被告之妻葉麗惠陳述：右開餐廳等係其先生即被告丙○○負責，且係丙○○
        向乙○○所營海津水產行購入右開物料，購入後供右開餐廳等使用，丙○○
        先前即以其（即葉麗惠）為發票人之支票『作生意』（參見偵卷第八頁反面
        、第九頁正面）等情，互核相符，復有附表所示之支票及退票由單影本（附
        偵卷第十七頁至第二０頁）、票據信用資訊連結作業查詢明細表（附偵卷第
        三八頁至第四０頁）、草地狀元店之財務報表（附偵卷第五三頁至第八一頁
        ）足資佐證。且查：
    １、被告所營草地狀元店原「投入資本」『參佰捌拾萬元』，此有草地狀元店之
        資產負債表足參（參見偵卷第五三頁），迄至九十年十月間止，當年累計虧
        損已達二百零六萬四千四百十二元，至九十一年一月間止，累計虧損達二百
        七十八萬二千九百八十一元，且積欠股東二百九十八萬二千九百八十一元，
        『資產』部份除前支『開辦費』移列『資產』項下外，別無他項資產，凡此
        情節，有前引草地狀元店之資產負債表、九十年十月份之損益表足參（參見
        偵卷第五三頁、第六二頁）。以草地狀元店九十年十月間至九十一年一月間
        止，除前支『開辦費』移列『資產』項下外，別無他項資產酌之，被告於事
        實欄所示時間，向告訴人購入海鮮物料時，被告財務極度困難，有不能支付
        之虞。
    ２、再查草地狀元店「九十年十二月份」之損益表（附偵卷第五四頁），記載當
        年（九十年度）「累計虧損」為『貳佰肆拾捌萬柒仟肆佰捌拾玖元』，支出
        科目則為「薪資費用」、「租金費用」、「文具用品」、「郵電費」、「修
        繕費」、「廣告費」、「水電費」、「交際費」、「車馬費」、「稅捐」、
        「什費」、「瓦斯費」、「雜項購置」、「佣金」等項，上項「累計虧損」
        係當年「累計收入」減除「累計支出」而得（參見偵卷第五四頁）。已見右
        開「累計虧損」與被告曾否遭他人跳票、倒會『無關』，被告於原審審理時
        ，執此置辯，並提出支票及退票理由單影本、會單影本為據（附本院卷），
        仍不能為有利於被告之認定。另證人甲○○於本院審理時，亦到庭證稱：未
        與被告達成和解等語（見本院九十二年十一月三日審理筆錄），足認被告事
        後亦尚未與被告為妥適之解決。
    ３、按「刑法第三百三十九條第一項所謂之詐術，並不以欺罔為限，即利用人之
        錯誤而使其為財物之交付，亦不得謂非詐欺。」，最高法院二十四年上字第
        四五一五號判例意旨揭示甚明。以被告於事實欄所示時、地，被告財務極度
        困難，有不能支付之虞，仍向告訴人購入物料，購入後任附表壹示支票退票
        、置九十一年二月海鮮物款十七萬五千九百元迄未清償等情，認被告係利用
        乙○○不知被告「財務極度困難，有不能支付之虞」之錯誤，而為事實欄所
        示犯行；被告執前詞否認詐欺，為犯後圖卸之詞。
（三）、綜前引事證，認告訴人指訴情節，與事實相符，足為認定右開事實之依據；
        又被告雖矢口否認涉詐欺犯嫌，無非飾詞圖卸，尚非可採，事證明確，被告
        犯行洵堪認定。
二、核被告所為係犯刑法第三百三十九條第一項之詐欺取財罪。其先後數次詐欺取財
    犯行，時間緊接，犯罪構成要件相同，顯係基於概括之犯意為之，依連續犯之規
    定論以一罪，並加重其刑。又被告八十五年間，因妨害公務案件，經臺灣板橋地
    方法院判處有期徒刑四月，如易科罰金，以三百元折算一日確定，嗣於八十六年
    五月二十九日執行完畢，此有本院被告全國前案紀錄表足參，其五年之內，再犯
    有期徒刑以上之本罪，依累犯之規定，遞加重其刑。又本件被告詐得者，乃係「
    海鮮物料」之財貨，並非『不法利益』，起訴書犯罪事實欄載為『不法利益』，
    尚非常允當，應予敘明。
三、原審審度事實，並依刑法第五十六條、第三百三十九條第一項、第四十七條，罰
    金罰鍰提高標準條例第一條前段規定，及審酌被告犯罪之動機、手段、目的、犯
    罪所生之危害、詐得之金額，及犯罪後態度等一切情狀，以被告丙○○連續意圖
    為自己不法之所有，以詐術使人將本人之物交付，累犯，處有期徒刑八月，其認
    事用法，洵無違誤，且被害人之一之證人甲○○於本院審理時，亦到庭證稱：未
    與被告達成和解等語（見本院九十二年十一月三日審理筆錄），足認被告事後亦
    尚未與被告為妥適之解決，使本院無從為寬減之機會。是被告上訴指摘原判決不
    當，非有理由，其上訴應予駁回。
據上論斷，應依刑事訴訟法第三百六十八條，判決如主文。
本案經檢察官劉靜婉到庭執行職務。
中      華      民      國    九十二    年     十一     月    二十四    日
                              臺灣高等法院刑事第二十一庭
                                  審判長法  官  葉  騰  瑞
                                        法  官  黃  國  忠
                                        法  官  江  國  華
右正本證明與原本無異。
不得上訴。
                                        書記官  王  嗣  瑩
中      華      民      國    九十二    年     十二     月      四      日
附錄：本案論罪科刑法條全文
刑法第三百三十九條
意圖為自己或第三人不法之所有，以詐術使人將本人或第三人之物交付者，處五年以
下有期徒刑、拘役或科或併科一千元以下罰金。
以前項方法得財產上不法之利益或使第三人得之者，亦同。
前二項之未遂犯罰之。
附表：
┌──┬─────┬────┬────┬─────┬────┬─────┐
│編號│發  票  人│付款行庫│發 票 日│帳      號│票面金額│備      註│
│    │          │        │        │          │新台幣元│          │
├──┼─────┼────┼────┼─────┼────┼─────┤
│一  │波布企業社│中國信託│91/02/28│000000000 │203,600.│影本附偵卷│
│    │葉麗惠    │商業銀行│        │          │        │第十七頁  │
│    │          │板橋分行│        │          │        │          │
├──┼─────┼────┼────┼─────┼────┼─────┤
│二  │波布企業社│中國信託│91/03/31│000000000 │204,000.│影本附偵卷│
│    │葉麗惠    │商業銀行│        │          │        │第十八頁  │
│    │          │板橋分行│        │          │        │          │
├──┼─────┼────┼────┼─────┼────┼─────┤
│三  │波布企業社│中國信託│91/03/31│000000000 │ 78,000.│影本附偵卷│
│    │葉麗惠    │商業銀行│        │          │        │第二十頁  │
│    │          │板橋分行│        │          │        │          │
├──┼─────┼────┼────┼─────┼────┼─────┤
│四  │葉麗惠    │中國信託│91/03/31│000000000 │206,000.│影本附偵卷│
│    │          │商業銀行│        │          │        │第十九頁  │
│    │          │板橋分行│        │          │        │          │
└──┴─────┴────┴────┴─────┴────┴─────┘


司法院資訊處製作；財團法人民間司法改革基金會備份。
